臺灣高等法院臺中分院刑事判決　　　　　　　　九十三年度上更(一)字第二四六號
　　上　訴　人
　　即　被　告　乙○○
　　指定辯護人　本院公設辯護人　丙○○
右上訴人因違反毒品危害防制條例案件，不服臺灣苗栗地方法院九十三年度訴字第五
十八號中華民國九十三年五月二十六日第一審判決（起訴案號：臺灣苗栗地方法院檢
察署九十三年度偵字第一三六號），提起上訴，本院判決後經最高法院撤銷發回，本
院判決如左：
    主      文
原判決撤銷。
乙○○連續販賣第二級毒品，累犯，處有期徒刑柒年陸月；扣案之安非他命拾捌包（
合計淨重三．三三公克，包裝重三．九二公克）沒收銷燬之，包裝袋拾捌個及行動電
話壹支（門號為0000000000號）及監視器壹組（含鏡頭）均沒收之；販賣
所得新台幣仟元沒收之，如全部或一部不能沒收時，以其財產抵償之。
    事      實
一、乙○○前因違反毒品危害防制條例、贓物罪等案件，經原審法院分別判處有期徒
    刑六月、三月及四月確定，上開前二案經定應執行有期徒刑八月確定，並與前揭
    第三案件接續執行，於民國（下同）九十二年七月十四日縮短刑期執行完畢。猶
    不知悔改，竟基於販賣第二級毒品安非他命之概括犯意，自九十二年十一月中旬
    某日起，至同年十一月二十五日止，在苗栗縣苗栗市恭敬里八鄰恭敬八五號住處
    ，連續三次以每包新台幣（下同）一千元之價格，販售第二級毒品安非他命予施
    用毒品者甲１，並以下列之方式進行交易：由施用毒品者甲１，先撥打門號00
    00000000或0000000000（起訴書誤載為000000000
    0）號行動電話號碼予乙○○，洽詢知有安非他命之後，即前往上址交易，乙○
    ○並於購毒者入屋前，先透過屋外所裝置之監視器傳輸至屋內之監視影像，確認
    甲１之身分後，始予開門，並以現金交易之方式，直接販售安非他命牟利，乙○
    ○販毒三次共計得款三千元。嗣於九十三年一月三日上午十時三十分許，為警依
    法在上址執行搜索時，扣得乙○○所有之安非他命十八包（合計淨重三．三三公
    克，包裝重三．九二公克）、其所有供販賣安非他命毒品犯行所用之監視器一組
    （含鏡頭）、行動電話一支（門號為0000000000號，ＭＯＴＯＲＯＬ
    甲牌），始查悉上情，另於現場扣得現金一萬五千二百元、ＳＩＭ卡（門號00
    00000000號）一張。
二、案經苗栗縣警察局報請臺灣苗栗地方法院檢察署檢察官偵查起訴。
    理      由
一、右揭事實，業據上訴人即被告（下稱被告）乙○○於原審九十三年五月五日審理
    中自白供稱，其確有前揭販賣第二級毒品安非他命三次，每次賣一千元，一千元
    賺二百元之犯行，核與證人甲１於警詢、偵查中及本院本審審理中證述其於前揭
    時地向被告購買安非他命三次、每次一千元購買一包等語相符，復有：I第二級
    毒品安非他命十八包（合計淨重三、三三公克，包裝重三．九二公克）扣案可資
    佐證，而扣案之毒品經送法務部調查局鑑驗結果，確屬第二級毒品安非他命無訛
    ，有該局九十三年三月八日調科壹字第０九三六二四一０七二號檢驗通知書附卷
    可稽。II被告使用之0000000000號行動電話監聽譯文、監視器鏡頭裝
    置照片三張附卷可稽（見偵卷第七十九、八十頁）。III監視器一組（含鏡頭）、
    行動電話一支（門號為0000000000號，ＭＯＴＯＲＯＬ甲牌）扣案可
    佐；綜上，被告前揭自白，核與事實相符，應堪採信。被告於本院前審及本審審
    理時，雖均否認有販賣前揭安非他命犯行，辯稱：伊並未販賣，僅係為人調貨，
    並未從中弁利，伊於原審審理時，因皮膚病想交保才為不實自白，而檢舉本案之
    證人甲１可能係因曾向伊借車未果而藉故誣告，又伊住處之機車因曾被人敲砸故
    在伊住處裝置監視器以防他人砸車，而查扣之安非他命十八包均係伊自已要吸食
    所用，並非要販賣云云。然查，安非他命物稀價昂，取得不易，且為政府近年嚴
    予查緝之違禁物，而販賣安非他命之法定刑為無期徒刑或七年以上有期徒刑，刑
    責甚重，歷來販賣毒品者被查獲後，唯恐被判處重刑，幾皆極力否認有販賣毒品
    之犯行，然販賣毒品者苟無利潤可圖，衡情應無甘冒被查緝法辦處以重刑之危險
    ，而無端平價供應他人之理，被告所辯其僅係為人調貨，並未弁利乙詞，首堪質
    疑；再稽諸被告為警查扣之安非他命數量多達十八包，顯逾一般吸毒者日常施用
    之量，被告所辯查扣之安非他命均係供已施用云云，亦與常情有違；且本件原審
    於九十三年五月五日審理時，公訴檢察官以被告坦承犯行，考量其為連續犯且係
    累犯，當庭求處有期徒刑七年六月，並就被告交保聲請，具體表明：因被告所犯
    係屬重罪，另為保全刑之執行，請求駁回具保聲請，被告當庭對上開求處亦表示
    「請能夠判輕一點」，公設辯護人則以：「檢察官求處有期徒刑七年六月，我們
    是可以接受．．如果能再判輕一點是更好的」等情，有原審審判筆錄可憑，參酌
    被告有後述前科，對司法實務應有相當認識及上開其他證據，衡情當無為求具保
    即率予認此重罪之理，是其所辯為求交保而為不實自白云云，核與常理不符，尚
    難採信；綜上，本件事證明確，被告所辯無非翻異飾卸之詞，不足採信，其右揭
    販賣第二級毒品犯行，應堪認定，應予依法論科。
二、又證人甲１前於九十二年十二月二十五日警訊時所供：「問：你如何知道乙○○
    之男子販賣安非他命毒品之情事？答：是我親眼看到的，並且我曾多次向他購買
    毒品施用。」、「問：你於何時、何地向他購買毒品施用？答：：：交易地點都
    是在他家屋內，：：我最近一次向他購買毒品是於九十二年十一月二十五日晚上
    二十時三十八分許。」（見偵查卷第二十二頁、第二十三頁）；於偵查中之證述
    ：「問：買過幾次？答：二、三次。除了第一次以外，其他的時間不太記得，可
    能是十二月初的時候。」（見偵查卷第一一０頁），其所稱最後一次向被告購買
    安非他命，係在九十二年十一月二十五日；嗣於偵查中竟又稱除第一次以外，其
    他時間可能是十二月初，前後所供購買安非他命之時間雖有齟齬，然其於本院審
    理中業已明確證述向被告購買之時間應係「九十二年十一月中旬至十一月二十五
    日」等語在卷（本院本審審判筆錄），核與其於警訊供證之時間相符，復與被告
    於本院本審中自承其於九十二年十一月中旬至十一月底曾為人調貨三次等情亦符
    合（本院本審卷第四十頁筆錄），是證人甲１此部分所證，自堪採為認定被告販
    賣毒品時間之依據。再證人吳雅娟於九十三年一月三日警訊時供稱：「問：你與
    乙○○是何關係？答：是同居人關係。」、「問：你與乙○○何時開始同居？答
    ：約二星期左右。」、「問：乙○○有無販賣毒品於不特定人施用？價格為何？
    答：有。不過他都是五百元至一千元不等之價格販賣給人，並不算是真正的販賣
    。」、「問：乙○○從何時起開始販賣安非他命？答：我是與他在一起之後才發
    現他有在販賣安非他命毒品。」、「問：乙○○一天交易數量及金額為何？答：
    一天約出售九公克價錢約新台幣九千至一萬元。」、「問：妳曾親眼目睹乙○○
    販賣安非他命幾次？答：二、三次。」（見偵查卷第三十一頁、第三十二頁）；
    嗣於偵查中則供稱：「問：每天有多少人來跟他（指乙○○）買毒品？答：不一
    定，有時五百元或一千元或二千元或一萬元，平均一天賣一萬元上下。」、「問
    ：你與乙○○同居住共幾天？答：約十天左右。」、「問：你住在該處的十天，
    每天都有人來向乙○○買安非他命？答：有。」（見偵查卷第九十四頁）。如果
    可採，則證人吳雅娟與被告同居之時間約為十天至二週，其同居之時間，即該證
    人目睹被告販毒之期間，應係在九十二年十二月二十日左右起至九十三年一月三
    日被查獲時止，然本院認定被告販賣安非他命時間係自九十二年十一月中旬某日
    起至同年十一月二十五日止乙節業如上述，是被告販賣安非他命予證人甲１之時
    間，顯非在被告與吳雅娟同居之時間內，則證人吳雅娟如何於九十三年十一月中
    旬某日起至同年十二月中旬某日止，得以親眼目睹被告販賣安非他命予他人？且
    證人吳雅娟就其所見上訴人販賣安非他命之價格、次數、數量等方面，其前後所
    為之供述並不一致，復無其他事證足資證明，是本院認證人雅娟之證述尚非得採
    為被告犯行之證據，然因與上揭事實之認定並無影響，爰併此敘明之。
三、查安非他命係毒品危害防制條例第二條第一項第二款的第二級毒品。又被告行為
    後，毒品危害防制條例已於九十二年七月九日經總統公布修正，並於九十三年一
    月九日生效，其中關於販賣第二級毒品的規定並未修正，構成要件及法定本刑均
    屬相同，無刑法第二條第一項所謂行為後法律有變更之情形，故無新舊法比較適
    用之問題，合先敘明。核被告販賣安非他命予他人之行為，係犯毒品危害防制條
    例第四條第二項的販賣第二級毒品罪。被告販賣前持有安非他命的低度行為，為
    其販賣的高度行為所吸收，不另論罪。被告先後三次販賣毒品之行為，時間緊接
    ，且犯罪構成要件相同，顯係基於概括犯意反覆為之，應依連續犯規定論以一罪
    ，並加重其刑。又被告前因違反毒品危害防制條例、贓物罪等案件，分別經原審
    法院判處有期徒刑六月、三月及四月確定，上開前二案嗣經定應執行有期徒刑八
    月確定，並與前揭第三案件接續執行，於九十二年七月十四日縮短刑期執行完畢
    之事實，有臺灣高等法院被告全國前案紀錄表、臺灣苗栗地方法院檢察署刑案資
    料查註紀錄表在卷可稽，其受有期徒刑執行完畢後，五年內再犯有期徒刑以上之
    本罪，為累犯，應依刑法第四十七條之規定，遞加重其刑。原審予以論罪科刑，
    固非無見，然查：（一）本件被告販賣安非他命予證人甲１之時間應係九十二年
    十一月中旬至同年十一月二十五日止，而原審認定係九十二年十一月中旬至同年
    十二月中旬止，容有未洽；又原審併採證人吳雅娟及秘密證人甲１於警訊及偵查
    中之證述，然查該二名證人所證時間互有矛盾，業如上述，原審既為併予採證，
    然並未敘明為何二者互有予盾仍可併採之理由，其採證理由亦嫌不備。（二）依
    毒品危害防制條例第十八條第一項規定，得諭知沒收並銷燬之者，以查獲之毒品
    及專供製造或施用毒品之器具為限，並不及於毒品之外包裝。而毒品外包裝係用
    於包裹毒品，防其裸露、潮濕，便於攜帶販賣，為供販賣毒品所用之物，苟屬被
    告或共犯所有者，應依毒品危害防制條例第十九條第一項之規定宣告沒收之，方
    屬適法；原審判決於事實認定扣得之安非他命十八包（含袋共重八公克），於理
    由則載明不論屬於被告與否，依該條例第十八條第一項前段規定宣告沒收銷燬之
    ，惟查扣之安非他命十八包經送檢驗結果，合計淨重三．三三公克，包裝重三．
    九二公克，有法務部調查局號檢驗通知書一紙在卷可憑。依前開說明，其中包裹
    毒品之外包裝，原審未依該條例第十九條第一項諭知沒收，而併同安非他命均依
    同條例第十八條第一項規定宣告沒收並銷燬之，適用法則並有不當。被告否認販
    賣犯行執詞上訴雖非可採，亦未指摘及此，然原判決既有上揭可議，仍屬無可維
    持，應由本院撤銷改判。爰審酌被告明知毒品對人體戕害甚鉅，竟仍販賣毒品予
    他人，其行為足以影響他人身體健康並危害社會秩序，參以被告於偵查中及本院
    行準備程序時均否認犯行，並無坦承悔過之具體表現，且被告有如犯罪事實欄一
    所述之前科紀錄，素行不良，本應嚴罰重懲。惟念及被告販毒三次，據被告供稱
    每次僅賺取差價二百元，其犯罪情節尚非嚴重，參以被告於原審審理時及時坦承
    犯行，尚能懸崖勒馬、知所悔悟，併參酌其生活狀況、品行、智識程度、犯罪之
    動機、目的、手段、所生危害，及公訴檢察官向原審法院具體求處有期徒刑七年
    六月以上等一切情狀，量處如主文第二項所示之刑。又扣案之安非他命十八包（
    合計淨重三．三三公克，包裝重三．九二公克），不論屬於被告與否，應依毒品
    危害防制條例第十八條第一項前段沒收銷燬之，該安非他命之包裝袋十八個，係
    被告所有為攜帶供販賣毒品所用之物，及扣案之行動電話一支（門號為0000
    000000號）及監視器一組（含鏡頭），亦為被告所有，供被告販毒所用之
    物，應依同條例第十九條第一項規定宣告沒收。另被告販賣所得三千元亦應依同
    條例第十九條第一項規定宣告沒收之，如全部或一部不能沒收時，以其財產抵償
    之。至於扣案之現金一萬五千二百元，被告供稱係其女兒匯給伊之生活費等語，
    經查並無積極證據證明該現金為本件被告販毒之所得，爰不予宣告沒收。又另扣
    案之行動電話二支（號碼分別為0000000000號，甲ＮＹＣ甲ＬＬ牌，
    及號碼為0000000000號，ＮＯＫＩ甲牌）、ＳＩＭ卡（門號0000
    000000號）一張，據被告供稱並無使用上開行動電話聯絡買賣毒品事宜，
    又查無其他證據證明為本件被告販毒所用之物，故不予宣告沒收，併此敘明。
據上論結，應依刑事訴訟法第三百六十九條第一項前段、第三百六十四條、第二百九
十九條第一項前段，毒品危害防制條例第四條第二項、第十八條第一項前段、第十九
條第一項，刑法第十一條前段、第五十六條、第四十七條，判決如主文。
本案經檢察官丁○○到庭執行職務。
中      華      民      國九十四      年    一      月    三十一    日
                                     臺灣高等法院臺中分院刑事第三庭
                                           審判長法  官  江  錫  麟
                                                 法  官  廖  柏  基
                                                 法  官  林  欽  章
右正本證明與原本無異。
如不服本判決應於收受送達後十日內向本院提出上訴書狀，其未敘述上訴之理由者並
得於提起上訴後十日內向本院補提理由書（均須按他造當事人之人數附繕本）。
                                                 書記官  巫  彥  佳
中      華      民      國      九十四   年      一       月    三十一  日
                                                                        Ｉ
